【裁判字號】    92,上易,145
【裁判日期】    920415
【裁判案由】    傷害
【裁判全文】
臺灣高等法院刑事判決                            九十二年度上易字第一四五號
    上  訴  人  臺灣板橋地方法院檢察署檢察官
    上  訴  人
    即  被  告  戊○○
                乙○○
    共      同
    選任辯護人  王雲平律師
    被      告  丙○○
                丁○○
    上  訴  人
    即  被  告  甲○○
                己○○
右上訴人因傷害案件，不服臺灣板橋地方法院九十一年度易字第二七一一號，中華民
國九十一年十一月二十九日第一審判決（起訴案號：臺灣板橋地方法院檢察署九十一
年度偵字第九三六三號、一二七九五號），提起上訴，本院判決如左：
    主  文
原判決關於甲○○、乙○○、己○○、戊○○部分撤銷。
甲○○傷害人之身體，處拘役伍拾日，如易科罰金，以佰元折算壹日。
乙○○、己○○傷害人之身體，各處罰金壹仟元，如易服勞役，均以佰元折算壹日
。
戊○○無罪。
其他上訴駁回。
    事  實
一、甲○○、丙○○、丁○○、己○○、戊○○、乙○○等六人均係臺北縣五股鄉○○路○段「薪關渡社區」之住戶，甲○○係該社區管理委員會之安全委員，丁○○係副主任委員，戊○○則係前主任委員，於民國九十一年一月二十七日凌晨零
    時三十分許，甲○○、丙○○、丁○○、己○○等人在該社區警衛室談話，鄭福
    志認此舉已影響社區安寧而與戊○○發生口角，戊○○要甲○○稍等一下即上樓
    返家，甲○○旋按戊○○住處對講機質問戊○○，不久，戊○○偕同其妻乙○○
    下樓，甫進警衛室，戊○○即出拳攻擊甲○○未擊中，甲○○見狀即基於普通傷
    害戊○○身體之故意，徒手攻擊戊○○，戊○○因此受有前胸（二乘一公分）、
    雙腕（零點五乘零點五公分）、左頸（二乘一公分）之擦傷、頭頂頭皮血腫（三
    乘三公分）、左太陽穴頭皮血腫（二乘二公分）、右胸瘀青（十二乘十公分）、
    左胸瘀青（十乘十公分）、右腰瘀青（十乘十公分）等傷害，甲○○並因此受有
    右手部擦傷三處（分別為零點五乘零點三公分、二乘零點一公分、二乘零點一公
    分）等傷害；在旁之己○○與乙○○亦互相基於普通傷害對方身體之故意，雙方
    發生拉扯扭打，己○○因此受有左側臉部擦傷（二乘零點二公分）及左足部擦傷
    （一乘零點五公分）等傷害，乙○○因此受有左膝、左腰及頭痛等傷害。
二、案經戊○○（對甲○○、丙○○、丁○○提出告訴）、甲○○（對戊○○提出告
    訴）、丁○○（對戊○○提出告訴）、己○○（對乙○○提出告訴）訴由臺北縣
    政府警察局蘆洲分局報請及甲○○（對乙○○提出告訴）、乙○○（對己○○提
    出告訴）訴請臺灣板橋地方法院檢察署檢察官偵查起訴。
    理  由
壹、有罪部分：
  一被告甲○○部分：
    右揭上訴人即被告甲○○傷害戊○○身體之事實，迭據被告甲○○於警訊、原審
    中坦承不諱（詳見偵查卷第七頁、原審卷第五三頁、一０五頁），並經丙○○（
    偵查卷第十頁反面、原審卷第五四頁、一０六頁）、丁○○（詳見偵查卷第三四
    頁、原審卷第五五頁、一０六頁）、己○○（詳見偵查卷第十二頁反面、原審卷
    第五六頁）供述在卷，且經被害人戊○○於偵審中指訴不移（詳見偵查卷第五頁
    、三三頁反面、原審卷第五七頁），復據證人陳志雄於偵查、原審證述在卷（詳
    見偵查卷第四三頁、原審卷第七一頁）。又戊○○因此受有前胸（二乘一公分）
    、雙腕（零點五乘零點五公分）、左頸（二乘一公分）之擦傷、頭頂頭皮血腫（
    三乘三公分）、左太陽穴頭皮血腫（二乘二公分）、右胸瘀青（十二乘十公分）
    、左胸瘀青（十乘十公分）、右腰瘀青（十乘十公分）等傷害，亦有馬偕紀念醫
    院甲種診斷證明書（見偵查卷第十九頁）及台北市立和平醫院診斷書（見偵查卷
    第三六頁）各一份附卷可稽。是此部分事實明確，洵堪認定。
  二被告乙○○部分：
    右揭上訴人即被告乙○○傷害己○○身體之事實，業據被告乙○○於原審審理時
    供承伊當時確有與己○○發生扭打等情不諱（詳見原審卷第五八頁、第一０六頁
    ），核與告訴人己○○於偵審中指訴之情節大致相符（詳見偵查卷第十二頁反面
    、三四頁反面、原審卷第五六頁、一０六頁），並經甲○○、丙○○供明在卷，
    且經證人陳志雄於偵查、原審證述在卷（詳見偵查卷第四三頁、原審卷第七一頁
    ），己○○因此受有左側臉部擦傷（二乘零點二公分）、左足部擦傷（一乘零點
    五公分）之傷害，亦有台北市立陽明醫院甲種診斷書一份附卷可稽（見偵查卷第
    十六頁）。是此部分事實明確，洵堪認定。
  三被告己○○部分：
    訊據上訴人即被告己○○矢口否認有傷害乙○○之犯行，辯稱：伊頭髮被拉，伊
    並無打人。惟查右揭被告己○○傷害乙○○身體之事實，業據被害人乙○○於原
    審指訴綦詳（詳見原審卷第五八頁），被告己○○於原審亦坦承當時有拉扯乙○○之衣服等語（詳見原審卷第一０六頁），並經戊○○陳明在卷，且經證人陳志
    雄於偵查、原審證述在卷（詳見偵查卷第四三頁、七一頁），乙○○因此受有左
    膝、左腰及頭痛，亦有馬偕醫院甲種診斷證明書一份附卷可稽（見偵查卷第三七
    頁）。是此部分事實明確，洵堪認定。
  四核被告甲○○、乙○○、己○○所為，均係犯刑法第二百七十七條第一項普通傷
    害罪。原審據以論科，固非無見。惟本件衝突肇因於戊○○喝酒後於凌晨返回社
    區不當開關警衛室鐵門發生巨響所致，而被告甲○○係該社區安全委員，其為維
    護該社區之安寧乃與戊○○發生衝突，是原審量處被告甲○○有期徒刑之刑，顯
    有過重；又被告乙○○、己○○二人所受之傷勢，均屬輕微，對渠二人量處拘役
    之刑，亦有過重。被告甲○○上訴指摘原審量刑過重，為有理由；被告乙○○、
    羅秀玲上訴否認犯行，雖無理由，惟原審判決既有上揭可議之處，自無可維持，
    應由本院就被告甲○○、乙○○、己○○部分撤銷改判。爰審酌被告甲○○、乙○○、己○○於犯罪時所受刺激，犯罪之手段，甲○○較戊○○年輕十餘歲，且
    身強體壯，惟戊○○喝酒後於凌晨返回社區不當開關警衛室鐵門發生巨響為本件
    衝突之肇因，而戊○○所受傷勢較重、乙○○、己○○所受傷勢均較輕微，暨其
    三人犯後之態度等一切情狀，分別量處如主文第二項、第三項所示之刑，並分別
    諭知易科罰金、易服勞役之折算標準。檢察官上訴指稱原審對被告甲○○、己○○之量刑太輕，請求撤銷改判，諭知較重之刑云云，為無理由。
  五公訴意旨另認：被告乙○○亦於右揭時地傷害甲○○云云。惟訊據被告乙○○堅
    決否認有傷害甲○○之犯行。經查：甲○○於原審陳稱：乙○○當時打伊背部，
    但伊背部並未驗傷云云（詳見原審卷第一０五頁），而甲○○提出之台北市立陽
    明醫院甲種診斷書僅記載甲○○受有右手部擦傷三處（分別為零點五乘零點三公
    分、二乘零點一公分、二乘零點一公分），並未記載甲○○之背部有何傷勢，則
    縱認被告乙○○確有毆打甲○○背部之行為，惟無證據證明甲○○之背部因此受
    傷，而傷害罪又無處罰未遂犯之規定，自難令被告乙○○負傷害之罪責；況鄭福
    僅因告訴人甲○○之片面指訴，逕認定被告乙○○亦有傷害甲○○之犯行，此部
    分罪嫌不足，惟公訴意旨認此部分與被告乙○○傷害己○○之犯行間僅構成單純
    一罪，自無庸另為無罪之諭知。
貳、無罪部分：
  一公訴意旨認：上訴人即被告戊○○亦於右揭時地傷害甲○○、丁○○，致甲○○
    、丁○○受有傷害；並認被告丁○○、丙○○也於前揭時地毆打戊○○，致鄭福
    條第一項之普通傷害罪嫌云云。
  二訊據被告戊○○堅詞否認右揭犯行，辯稱：伊是遭受毆打，伊並無攻打他人等語
    。經查：
    (一)甲○○於警訊中指稱：戊○○夫婦下樓，伊在警衛室，戊○○一看伊就揮拳過
      來打伊，伊閃過，戊○○又追打伊到警衛室的沙發椅，伊等就開始扭打（詳見
      偵查卷第七頁）。
    (二)丁○○於原審指稱：伊基於鄰居身分將他們拉開，伊沒有出拳毆打他們，鄭福
      的」等語（詳見原審卷第五五頁）。
    (三)丙○○於原審調查時，法官問：為什麼丁○○會受傷？因為我們在勸架，把他
      們拉開，不小心有被甲○○、戊○○打到等語（詳見原審卷第五四頁）。
    (四)證人陳志雄於偵查中證稱：戊○○回來時一副喝醉酒的樣子（詳見偵查卷第四
      三頁）；於原審證稱：丁○○去制止戊○○與甲○○打架時，戊○○有打到丁○○，但不能判斷戊○○是故意攻擊或是不小心打到的等語（詳見原審卷第七
      一頁）。
    (五)甲○○所受之傷為右手部擦傷三處（零點五乘零點三公分、二乘零點一公分、
      二乘零點一公分），此有診斷證明書在卷（見偵查卷第十八頁）。丁○○受有
      左手大拇指紅腫（二乘二公分）之傷害，此有診斷證明書在卷（見偵查卷第十
      七頁）。
    (六)綜上：依證人陳志雄右揭證稱被告戊○○回來時係一副酒醉的樣子，衡情被告
      戊○○當時之身心狀態是否仍能站穩攻擊甲○○進而雙方發生扭打，不無疑問
      。再參之甲○○右揭指稱戊○○夫婦下樓，其在警衛室，戊○○一看其就揮拳
      過來，其閃過乙節，並參酌被告戊○○受有前胸（二乘一公分）、雙腕（零點
      五乘零點五公分）、左頸（二乘一公分）之擦傷、頭頂頭皮血腫（三乘三公分
      ）、左太陽穴頭皮血腫（二乘二公分）、右胸瘀青（十二乘十公分）、左胸瘀
      青（十乘十公分）、右腰瘀青（十乘十公分）等傷害，而甲○○僅受有右手部
      擦傷三處（零點五乘零點三公分、二乘零點一公分、二乘零點一公分）等情，
      足徵被告戊○○雖先出手攻擊甲○○，但並未打到甲○○，而甲○○閃過後應
      有立即出手反擊戊○○，戊○○才會受有多處傷害。至甲○○所受之傷害，應
      是其出手攻擊被告戊○○時，其右手打到被告戊○○之身體，因觸擊磨擦而造
      成之擦傷。蓋被告戊○○若與甲○○發生扭打，豈有被告戊○○全身受有多處
      傷害，而甲○○才受有三處輕微傷害且均集中在右手之理，準此益徵甲○○右
      手之傷，是其攻擊被告戊○○時所造成。另被告戊○○攻擊甲○○未擊中部分
      ，因傷害罪不罰未遂犯，自不構成犯罪。又依丁○○、丙○○、陳志雄右揭供
      詞，均不能判斷丁○○所受之傷害是戊○○故意攻擊所造成。另觀丁○○所受
      傷勢輕微，且受傷部分在拇指，客觀上極可能因丁○○於勸架過程中自己不慎
      拉扯甲○○與戊○○時所致，實難僅憑告訴人丁○○於偵查中之片面指訴，逕
      認定丁○○所受上開傷勢係因戊○○故意或過失之傷害行為所造成。是被告戊○○被訴傷害之犯罪事實，要屬不能證明。原審認被告戊○○構成傷害甲○○
      ，尚有未合。被告戊○○上訴指摘原審判決不當，為有理由。原審判決就此部
      分既有上揭可議之處，自無可維持，應由本院就此部分撤銷改判，並諭知被告
      戊○○無罪。
  三公訴人認被告丁○○、丙○○涉犯前揭普通傷害罪嫌，係以：(1)甲○○之供述，
    (2)證人陳志雄、倪麗芬、彭秀鎮於警詢及偵查中之證詞，(3)戊○○之上開診斷證
    明書，為其論斷依據。訊據被告丁○○、丙○○均堅決否認有傷害戊○○之犯行
    ，並均辯稱：伊二人上前勸架，欲拉開甲○○與戊○○，伊二人根本未出手毆打
    戊○○等語。經查：
    (一)甲○○、陳志雄、倪麗芬於警訊及偵查時，從未指稱被告丁○○、丙○○有傷
      害戊○○之犯行，公訴人以甲○○之供述及證人陳志雄、倪麗芬於警詢及偵查
      中之證詞，佐證被告丁○○、丙○○涉犯傷害罪嫌云云，實屬違誤。
    (二)證人彭秀鎮於警訊時陳稱：當時我與朋友陳明輝一同從外返回住家，走到薪觀
      渡社區警衛室門外，看見本社區安全委員甲○○、副主委丁○○、住戶丙○○
      正拳打腳踢的打社區住戶戊○○，朋友陳明輝即上前幫戊○○解圍．．．當時
      甲○○在中間、丁○○在左邊、丙○○在右邊，三人均以拳打腳踢方式打鄭福
      於偵查中證稱：當天凌晨零時二十分左右，我和陳明輝一起回來，陳明輝按社
      區電鈴，警衛沒來開門，看到乙○○來開門，我看到甲○○、丁○○、丙○○
      三人以拳腳踢打戊○○，甲○○站中間，丁○○站左邊，丙○○站右邊，現場
      除被告五人之外，我和陳明輝、乙○○在場，沒有其他人，陳明輝去勸架，拉
      開後就沒打了，鄰居很多都跑下來；檢察官問：從外面看得到裡面？答：我從
      斜角可以看得到，大門一開，陳明輝先進去，就沒打了，乙○○來開門時已打
      完了，他說他先生被打（詳見偵查卷第四二頁）。
    (三)證人陳志雄於偵查證稱：丙○○和丁○○過去要拉開甲○○與戊○○時，因戊○○喝酒亂踢，丙○○和丁○○有壓制戊○○之動作等情（詳見偵查卷第四三
      頁）；於原審證稱：丙○○、丁○○在旁勸架，並未出手毆打戊○○等語（詳
      見原審卷第七一頁）。
    (四)證人陳明輝於迭於偵查、原審證稱：當時伊與彭秀鎮在外面按門鈴很久，沒有
      人來開門，伊在外面沒有看到戊○○遭人毆打情形，嗣乙○○跑出來開門，向
      伊說戊○○快被人打死，伊進去時只看到戊○○從警衛室爬出來，甲○○、丙○○、丁○○、己○○則站在旁邊，並未看到丙○○、丁○○毆打戊○○等語
      （詳見偵查卷第五五頁反面、五六頁、原審卷第六九頁、七十頁）。
    (五)綜上：依證人彭秀鎮右揭證詞初稱：甲○○、丁○○、丙○○三人對戊○○拳
      打腳踢，陳明輝上前勸架，始幫戊○○解圍云云，嗣改稱：陳明輝進入警衛室
      時，甲○○等人已無毆打戊○○之行為云云，其證詞前後矛盾，顯有蹊蹺；況
      彭秀鎮當時站在警衛室門外，且時值深夜，視線不清，能否清楚目睹案發經過
      情形，殊值懷疑。再依證人陳志雄於偵查證稱：丙○○和丁○○過去要拉開甲○○與戊○○時，因戊○○喝酒亂踢，丙○○和丁○○有壓制戊○○之動作等
      情，則彭秀鎮極可能將丙○○與丁○○於勸架時壓制戊○○之動作，誤認係在
      毆打戊○○。又陳明輝與彭秀鎮係同時站在上開社區門外，且陳明輝先行進入
      警衛室，何以陳明輝未能目睹打架情事，而彭秀鎮卻可詳細指述丙○○、丁○○毆打戊○○，顯見彭秀鎮之證詞不足採信。另戊○○雖受有右開傷勢，惟如
      上所述，戊○○之傷係遭被告甲○○毆打所致，是該診斷書尚不足證明被告丙○○、丁○○有傷害戊○○之犯行。至乙○○雖於偵審中陳稱：丙○○、丁○○確有出手毆打戊○○云云。惟乙○○係戊○○之配偶，有偏頗戊○○之虞；
      且乙○○之指述既與甲○○、己○○之供詞相左，且與證人陳志雄、陳明輝之
      證詞不符；從而，乙○○之指述應不足採信。
    四綜上所述，公訴人所舉前揭證據均不足以證明被告丙○○、丁○○有傷害鄭福
      。原審以不能證明被告丙○○、丁○○犯罪，而諭知被告丙○○、丁○○二人
      無罪，核無不當。檢察官上訴請求撤銷原審判決改諭知被告丙○○、丁○○二
      人有罪，為無理由，應予駁回。
據上論斷，應依刑事訴訟法第三百六十九條第一項前段、第三百六十四條、第三百六
十八條、第二百九十九條第一項前段、第三百零一條第一項，刑法第二百七十七條第
一項、第四十一條第一項前段、第四十二條第二項，罰金罰鍰提高標準條例第一條前
段、第二條，判決如主文。
本案經檢察官彭坤業到庭執行職務。
中    華    民    國      九十二      年    四      月      十五        日
                              臺灣高等法院刑事第二十四庭
                                  審判長法  官  陳  貽  男
                                        法  官  李  世  貴
                                        法  官  陳  憲  裕
右正本證明與原本無異。
不得上訴。
                                        書記官  劉  育  妃
中    華    民    國      九十二  年       四       月      十八        日
附錄：本案論罪科刑法條全文
刑法第二百七十七條第一項
傷害人之身體或健康者，處三年以下有期徒刑、拘役或一千元以下罰金。


司法院資訊處製作；財團法人民間司法改革基金會備份。
